臺灣高等法院臺南分院民事判決　94年度上字第61號
上　訴　人　乙○○
訴訟代理人　劉意　律師
被 上 訴人　丙○○
上列當事人間請求侵權行為損害賠償事件，上訴人對於民國94年
3月7日臺灣雲林地方法院第一審判決（93年度訴字第432號）提
起上訴，本院於94年7月26日言詞辯論終結，判決如下：
    主  文
上訴駁回。
第二審訴訟費用由上訴人負擔。
      事實及理由
一、上訴人主張：
    上訴人與訴外人即被上訴人前妻甲○○均喜好登山，日久生
    情，對甲○○產生好感，有意追求甲○○，故時而寫信給甲
    ○○，於登山過程中亦合照一些相片。因被上訴人與甲○○
    感情不佳，時起爭執，民國（下同）91年9月初，被上訴人
    擅自從甲○○櫃子裏取出上訴人寫給甲○○之書信及相片，
    當場醋勁大發，之後即不斷威脅恐嚇上訴人。91年9月27日
    前數日，被上訴人邀上訴人在雲林縣北港鎮麥當勞商店談判
    ，上訴人隻身前往，被上訴人要求其到被上訴人之車上談判
    ，談判過程中，被上訴人左手拿鋁箔包，右手拿尖刀不斷刺
    鋁箔包，並稱：「我知道你家住那裡，也看過你的老婆和小
    孩，你和我老婆私通的事情若不處理，我會將書信及相片等
    給你的家人、親友，讓你身敗名裂，你的家人也會難過，．
    ．」等語，隨後拿出其銀行帳號，要上訴人匯款，上訴人心
    生畏懼，乃於91年9月27日給付被上訴人新台幣（下同）1,5
    00,000元，該款項係上訴人於91年9月27日自所有台新銀行
    00000000000000號帳戶轉帳1,497,000元到訴外人黃鈺琴於
    台新銀行0000000 0000000號帳戶內，由黃鈺琴於當日轉帳
    1,500,000元到甲○○之台新銀行00000000000000號帳戶，
    再由甲○○於當日轉帳至被上訴人在台新銀行開設之000000
    00000000號證券帳戶內，被上訴人於91年9月30日將該筆款
    項轉匯至其所有之合作金庫南嘉義分行0000000000000號帳
    戶。之後，被上訴人食髓知味，又再恐嚇上訴人，雙方口頭
    協議，上訴人再給付被上訴人1,000,000元後，被上訴人即
    不得對上訴人提出妨害家庭之告訴，亦不得再恐嚇、騷擾上
    訴人及家人。上訴人再於91年10月9日從黃鈺琴之上述帳戶
    轉帳1,000,000元至甲○○上述帳戶內，由甲○○於當日提
    領現金1,000,000元交付被上訴人，詎被上訴人竟仍對上訴
    人提出妨害家庭之刑事告訴，經臺灣雲林地方法院檢察署（
    下稱雲林地檢署）檢察官不起訴處分後，又聲請再議、請求
    交付審判。則被上訴人恐嚇上訴人，允諾不對上訴人提起刑
    事告訴，卻又對上訴人提起妨害家庭訴訟，顯然已該當侵權
    行為及債務不履行。倘若被上訴人否認上述事實，則其取得
    系爭2,500,000元，即屬不當得利。為此，爰依據侵權行為
    、債務不履行及不當得利之法律關係，請求命被上訴人給付
    2,500,000元，及自91年10月10日起至清償日止，按年息5%
    計算之利息，並陳明願供擔保請准宣告假執行等語。原審為
    上訴人敗訴之判決並駁回其假執行之聲請。上訴人提起上訴
    ，其聲明為：(一)原判決廢棄。(二)被上訴人應給付上訴人2,50
    0,000元，及自起訴狀繕本被上訴人之翌日起至清償日止，
    按年息5%計算之利息。(三)上訴人願供擔保請准宣告假執行。
二、被上訴人抗辯：
    系爭2,500,000元係被上訴人前妻甲○○返還其侵占被上訴
    人共有財產與公司財產之損害賠償金，此經臺灣嘉義地方法
    院（下稱嘉義地院）92年度訴更字第2號及臺灣高等法院臺
    南分院（下稱本院）93年度上字第96號民事判決確定。被上
    訴人於嘉義地院審理該案時，並未向被上訴人之訴訟代理人
    蘇慶良律師表示，系爭款項係上訴人與甲○○欲賠償被上訴
    人之精神慰撫金，蘇慶良律師擅自為上開陳述，已經被上訴
    人於臺南高分院審理時予以否認，實則被上訴人並未自上訴
    人處取得2,500,000元，請求駁回上訴人之上訴等語，資為
    抗辯。
三、本院判斷：
  (一)上訴人主張其於91年9月27日自伊台新銀行00000000000000
    號帳戶，轉帳1,497,000元至訴外人黃鈺琴於台新銀行00000
    000000000號帳戶內，由黃鈺琴於當日轉帳1,500,000元至訴
    外人甲○○於台新銀行00000000000000號帳戶，再由甲○○
    於當日轉帳至被上訴人在台新銀行開設之0000000000000 號
    證券帳戶內，被上訴人於91年9月30日將該筆款項轉匯至其
    所有於合作金庫南嘉義分行0000000000000號帳戶。上訴人
    又於91年10月9日從黃鈺琴上述帳戶轉帳1,000,000元至甲○
    ○上述帳戶內，由甲○○於當日提領現金1,000,000元交付
    被上訴人等事實。業據上訴人提出台南中小企業銀行000000
    0000000號帳戶之存摺交易明細報表、台新銀行00000000000
    000號帳戶存摺及黃鈺琴於台新銀行開設之帳號00000000000
    000存摺、被上訴人於台新銀行00000000000000號帳戶之交
    易明細等資料影本為證，並為被上訴人所不爭執，上訴人此
    部分之主張，自堪信為真實。
  (二)上訴人復主張，其之於91年9月27日自台新銀行轉帳1,497,0
    00元至訴外人黃鈺琴之台新銀行帳戶內，由黃鈺琴於當日轉
    帳1,500,000萬元至訴外人甲○○之台新銀行帳戶，再由甲
    ○○於當日轉帳至被上訴人在台新銀行開設之證券帳戶內，
    被上訴人於91年9月30日將該筆款項轉匯至其所有之合作金
    庫南嘉義分行帳戶。係緣於上訴人與訴外人即被上訴人前妻
    甲○○均喜好登山，日久生情，對甲○○產生好感，有意追
    求甲○○，故時而寫信給甲○○，於登山過程中亦合照一些
    相片。因被上訴人與甲○○感情不佳，時起爭執，91年9月
    初，被上訴人擅自從甲○○櫃子裏取出上訴人寫給甲○○之
    書信及相片，當場醋勁大發，之後即不斷威脅恐嚇上訴人。
    91年9月27日前數日，被上訴人邀上訴人在雲林縣北港鎮麥
    當勞商店談判，上訴人隻身前往，被上訴人要求其到被上訴
    人之車上談判，談判過程中，被上訴人左手拿鋁箔包，右手
    拿尖刀不斷刺鋁箔包，並稱：「我知道你家住那裡，也看過
    你的老婆和小孩，你和我老婆私通的事情若不處理，我會將
    書信及相片等給你的家人、親友，讓你身敗名裂，你的家人
    也會難過，．」等語，隨後拿出其銀行帳號，要上訴人匯款
    ，上訴人心生畏懼所交付。被上訴人食髓知味，又再恐嚇上
    訴人，雙方口頭協議，上訴人再給付被上訴人1,000,000元
    ，被上訴人即不得對上訴人提出妨害家庭之告訴，亦不得再
    恐嚇、騷擾上訴人及家人。詎上訴人於91年10月9日從黃鈺
    琴上述帳戶轉帳1,000,000元至甲○○上述帳戶內，由甲○
    ○於當日提領現金1,000,000元交付被上訴人後，被上訴人
    竟仍對上訴人提出妨害家庭之刑事告訴，經雲林地檢署檢察
    官不起訴處分後，又聲請再議、請求交付審判。則被上訴人
    恐嚇上訴人，允諾不對上訴人提起刑事告訴，卻又對上訴人
    提起妨害家庭訴訟，顯然已該當侵權行為及債務不履行。倘
    若被上訴人否認上述事實，則其取得系爭2,500,000元，即
    屬不當得利。為此，依據侵權行為、債務不履行及不當得利
    之法律關係，請求被上訴人給付2,500,000萬元及法定遲延
    利息等語。惟為被上訴人所否認，並以前揭情詞置辯。
  (三)就兩造上述主張與抗辯，本件兩造爭執重點在於：(1)被上訴
    人有否收受上訴人交付之2,500,000元；(2)被上訴如有收受
    上訴人交付之2,500,000元，是否即為同意不對上訴人提出
    妨害家庭之刑事告訴之損害賠償金。經查：
    1.按當事人主張有利於己之事實者，就其事實有舉證之責任
      ，民事訴訟法第277條前段定有明文。上訴人主張其給付
      被上訴人2,500,000元之事實，既為被上訴人所否認，則
      上訴人自應就其付款與被上訴人之事實，負舉證責任。
    2.上訴人固提出其在台南中小企業銀行0000000000000號帳
      戶之存摺交易明細報表、台新銀行00000000000000號帳戶
      存摺及黃鈺琴於台新銀行開設之帳號00000000000000存摺
      、被上訴人之台新銀行00000000000000號協和證券帳戶之
      交易明細等資料（以上均影本，見原審卷第9至16頁）為
      證。惟上開資料僅止證明上訴人於91年5月24日自其台南
      中小企業銀行上述帳戶提領現金3,700,000元，於91年9
      月27日自其台新銀行上述帳戶轉帳1,497,000元至黃鈺琴
      於台新銀行之上述帳戶內；及黃鈺琴於台新銀行之上述帳
      戶於91年5月27日存入現金3,000,000元，91年9月27日及
      91年10月9日各轉帳1,500,000元、1,000,000元至0000000
      0000000號甲○○帳戶，及甲○○於91年5月27日轉帳1,50
      0,000元至被上訴人之台新銀行000000 00000000號證券帳
      戶，暨甲○○於91年10月9日提領現金1,000,000元交付被
      上訴人等情，尚難執此證明被上訴人先後收到之2,500,00
      0元，即為上訴人所交付與被上訴人之事實。
    3.上訴人雖又提出之電話錄音譯文中（按：該錄音譯文為上
      訴人打電話給被上訴人，經被上訴人錄音後，由被上訴人
      提出之訴訟資料）載有：「．．我限你這個禮拜以內把我
      那二百五十萬元匯回來，或拿給雪玉，我們一切歸零開始
      作．．」（見原審卷第107頁）等字，然上開內容為上訴
      人所言，並無被上訴人對該留言之回應，自難僅憑上訴人
      之片面陳述而為有利於上訴人之認定。何況，訴外人甲○
      ○在嘉義地院對被上訴人提起之給付借款訴訟中指稱：系
      爭款項係其借給被上訴人之創業基金，因其資金不夠，向
      乙○○借1,497,000元轉貸給被上訴人，乙○○為免日後
      家庭再生波瀾，乃先匯款給黃鈺琴，再轉帳至其帳戶等語
      ，有嘉義地院92年度訴更字第2號及本院93年度上字第96
      號民事判決在卷足憑，復經原審依職權調閱上開民事卷查
      明屬實（見嘉義地院卷第6、7、41頁，本院卷第130-137
      頁）。上開給付借款訴訟，雖因甲○○無法證明其與被上
      訴人間有消費借貸之合意，而經嘉義地院及本院判決駁回
      甲○○之訴及上訴確定，惟已足證明系爭2,500,000元係
      甲○○交予被上訴人，而非上訴人。雖甲○○經本院通知
      以唯恐遭被上訴人傷害及羞辱為由，不敢出庭作證，而於
      本院準備程序終結後提出書狀，表示上訴人所言非虛云云
      。然查，甲○○提出書狀所載內容，核與其在嘉義地院92
      年度訴更字第2號及本院93年度上字第96號給付借款事件
      之陳述有異，要屬事後迴護之詞，難認為上訴人有利之認
      定。
    4.另訴外人黃鈺琴於該給付借款訴訟審理時，亦到庭證述：
      「我和原告（指甲○○）是朋友，這個戶頭是我去開戶之
      後交給上訴人使用，有關裡面款項的進出我不知道」等語
      ，證實黃鈺琴於台新銀行開設之上述帳戶，並非上訴人之
      人頭戶，有該案93年2月25日言詞辯論筆錄在卷可按（見
      本院卷第78頁、嘉義地院卷第88頁）。
    5.是上訴人依據上開匯款資料及錄音譯文，主張黃鈺琴上述
      帳戶為其人頭戶，其透過黃鈺琴、甲○○給付被上訴人2,
      500,000元等情，自難採信。上訴人主張其給付被上訴人
      2,500,000元一節，既因缺乏證據且與甲○○、黃鈺琴於
      嘉義地院92年度訴更字第2號給付借款訴訟中之陳述相左
      ，而難信其主張為真實。至上訴人在本院提出嘉義地院92
      年度訴更字第2號返還借款事件被上訴人具名之「民事爭
      點整理狀(一)」影本一份，主張被上訴人在該「民事爭點整
      理狀(一)」中，曾抗辯若應返還250萬元，其返還之對象應
      為上訴人，而非案外人甲○○，且被上訴人亦承認系爭25
      0萬元之源頭，係來自上訴人所出等語，已視同自認云云
      。按所謂自認，係指當事人之一造，對於他造主張不利於
      已之事實，於訴訟上承認其為真實。查被上訴人並未在本
      件訴訟上就上訴人主張不利於已之事實，承認其為真實，
      自難以自認視之；第查被上訴人在嘉義地院92年度訴更字
      第2號返還借款事件審理中，提出之「民事爭點整理狀(一)
      」第3頁固記載有「況本案進一步言，即使原告（按指甲
      ○○）與乙○○覺得賠償太多或欲反悔，則要被告返還二
      百五十萬元的主體與訴訟當事人適格，充其量是訴外人乙
      ○○，而非原告，．．」等之字句（見本院卷第23頁）。
      然就被上訴人上開文字之記載以觀，該文句並非以「肯定
      」之語氣敘述，而是以「假設」性的情況而為抗辯，且係
      在他訴訟事件為之。是上訴人難執該書狀內容之記載，主
      張被上訴人已在本件為訴訟上自認云云，為無可採。上訴
      人既不能證明該2,500,000元既其交付與被上訴人，則上
      訴人不論依據侵權行為、債務不履行或不當得利之法律關
      係，請求被上訴人給付2,500,000元，均非有理由。
    6.至上訴人主張其係遭被上訴人恐嚇，上訴人始先後二次交
      付2,500,000元與被上訴人，被上訴人亦允諾取得2,500,0
      00元後即不對上訴人提起妨害家庭之刑事告訴一節。查上
      訴人告訴被上訴人有關恐嚇取財部分，業經雲林地檢署檢
      察官偵查終結，認為罪證不足而為不起訴處分，有該署93
      年度偵字第4730號不起訴處分書在卷可參（見原審卷第11
      9至123頁）。又上訴人提出之電話錄音譯文所載內容，均
      係上訴人片面之陳述，並無被上訴人恐嚇上訴人之言語，
      不能作為有利上訴人之證據。則上訴人依據侵權行為之法
      律關係，請求被上訴人給付2,500,000元，即非屬有理。
      有關成立和解部分，上訴人自承雙方並未訂立書面契約，
      僅係口頭約定（見原審卷第95頁），且為被上訴人所否認
      ，即難認被上訴人有允諾不對上訴人提出妨害家庭之刑事
      告訴，上訴人既無從證明被上訴人有允諾不對上訴人提出
      妨害家庭之刑事告訴，則其提出妨害家庭之刑事告訴，即
      無債務不履行之情事。另不當得利部分，則因上訴人無法
      證明被上訴人自上訴人處受領2,500,000元，致上訴人受
      有損害，上訴人依據侵權行為、債務不履行或不當得利之
      法律關係，請求被上訴人返還2,500,000元，亦屬無據。
四、綜上所述，本件上訴人主張其因受被上訴人之恐嚇，而交付
    2,500,000元與被上訴人，被上訴人允諾不對上訴人提出妨
    害家庭之刑事告訴，為不足採，被上訴人抗辯其並未自上訴
    人處取得2,500,000元，尚屬可信。是則，上訴人既未能證
    明其有交付2,500,000元與被上訴人之事實。從而，上訴人
    主張依據侵權行為、債務不履行及不當得利之法律關係，請
    求命被上訴人給付2,500,000元，及自91年10月10日起至清
    償日止，按年息5%計算之利息，為無理由，不應准許。其假
    執行之聲請亦失所依附，應併予駁回。原審為上訴人敗訴之
    判決，並駁回其假執行之聲請，並無不合。上訴意旨，指摘
    原判決不當，求予廢棄改判，為無理由，應予駁回。
五、據上論結，本件上訴為無理由，依民事訴訟法第449條第1項
    、第78條，判決如主文。
中　　華　　民　　國　　94　　年　　8 　　月　　9 　　日
                  民事第一庭    審判長法　官　王惠一
                                      法　官　林永茂
                                      法　官　蘇重信
上為正本係照原本作成。
如對本判決上訴，須於判決送達後20日內向本院提出上訴狀，未
表明上訴理由者，應於上訴後20日內，向本院提出理由書（須附
繕本）。
中　　華　　民　　國　　94　　年　　8 　　月　　9 　　日
                                      書記官　莊清松
                                                  Ｊ
